臺灣基隆地方法院基隆簡易庭小額民事判決
110年度基保險小字第8號
原      告  旺旺友聯產物保險股份有限公司


法定代理人  劉自明  
訴訟代理人  胡綵麟  
            彭欣如  
            盧奕翔  
被      告  周霽雯  

上列當事人間損害賠償事件，本院於民國110年10月27日言詞辯
論終結，判決如下：
    主　文
被告應給付原告新臺幣壹萬貳仟捌佰肆拾捌元，及自民國一一○
年八月二十七日起至清償日止，按週年利率百分之五計算之利息
。
原告其餘之訴駁回。
訴訟費用新臺幣壹仟元，由被告負擔新臺幣肆佰元，餘由原告負
擔。
本判決第一項得假執行。
    事實及理由
一、被告經合法通知，未於言詞辯論期日到場，核無民事訴訟法
    第386條各款所列情形，爰依民事訴訟法第436條之23、第43
    6條第2項、第385條第1項前段之規定，准原告聲請，由其一
    造辯論而為判決。
二、原告起訴主張：被告於民國108年8月9日中午12時40分許，
    無駕駛執照而竟仍駕駛由原告承保之車牌號碼000-000號普
    通重型機車（下稱系爭車輛），行經基隆市中山區中山一路
    113巷口時，因行至無號誌交岔路口未減速而與訴外人古柳
    苑駕駛之車牌號碼000-000號普通重型機車發生擦撞，導致
    訴外人古柳苑身體受有傷害，並經警到場處理善後。本件車
    禍事故發生時，系爭車輛向原告投保強制汽車責任保險，事
    故發生後，原告已依強制汽車責任保險法及保險契約賠付訴
    外人古柳苑醫療費用新臺幣（下同）32,119元。而被告無照
    駕駛已違反道路交通管理處罰條例第21條規定，依強制汽車
    責任保險法第29條第1項第5款之規定，保險人依規定給付保
    險金後，得在給付金額範圍內，向被保險人即被告代位求償
    。並聲明：被告應給付原告32,119元，及自起訴狀繕本送達
    翌日起至清償日止，按週年利率5%計算之利息。
三、被告未於言詞辯論期日到場，亦未提出書狀作何聲明或陳述
    。
四、本院之判斷：
  ㈠原告主張之前揭事實，已據其提出與所述相符之基隆市警察
    局道路交通事故當事人登記聯單、道路交通事故現場圖、基
    隆市警察局道路交通事故初步分析研判表、旺旺友聯產物保
    險股份有限公司強制汽車保險理賠計算書、強制險醫療給付
    費用彙整表、旺旺友聯產物保險股份有限公司賠償給付同意
    書、長庚醫療財團法人基隆長庚紀念醫院診斷證明書2紙，
    並有基隆市警察局110年8月5日基警交字第1100043142號函
    暨附件：道路交通事故現場圖、道路交通事故調查報告表㈠
    、㈡、基隆市警察局道路交通事故談話紀錄表、基隆市警察
    局道路交通事故當事人酒精測定紀錄表、道路交通事故肇事
    人自首情形紀錄表、基隆市警察局道路交通事故初步分析研
    判表、基隆市警察局108年8月9日基警交字第RB0000000號舉
    發違反道路交通管理事件通知單、基隆市警察局交通警察隊
    道路交通事故照片黏貼紀錄表（含車損及現場採證照片共21
    張）在卷可按，堪信為真實。
  ㈡按行經無號誌之交岔路口，應減速慢行，作隨時停車之準備
    ，道路交通安全規則第93條第1項第2款定有明文。衡諸事發
    地點為施工路段，有上揭採證照片及道路交通事故現場圖存
    卷可按，又徵諸訴外人古柳苑於員警調查時陳稱：伊沿中山
    一路施工區直行往成功一路方向行駛，遇閃紅燈直行往前駛
    ，車右側與對方車頭發生碰撞等語；被告則於員警調查時稱
    ：伊由中山一路113巷綠燈駛出往忠一路方向，經過肇事地
    點時，認為前方車輛尚有距離可以騎過去，但駛出時車頭即
    與對方右車側碰撞等語。再衡酌道路交通事故調查報告表㈠
    之記載：事故當時天候雨、日間自然光線、路面狀態濕潤無
    缺陷、無障礙物、視距良好等情，被告顯無不能注意之情事
    ，卻未減速慢行，致肇生本件交通事故，使訴外人古柳苑受
    有傷害，則被告就訴外人古柳苑之傷害自有過失，乃可認定
    。被告之過失與訴外人古柳苑之傷害顯有因果關係，自應負
    損害賠償之責無誤。
  ㈢復按汽車駕駛人，未領有駕駛執照駕駛小型車或機車者，處6
    ,000元以上12,000元以下罰鍰，並當場禁止其駕駛，道路交
    通管理處罰條例第21條第1項第1款定有明文。再保險人於被
    保險汽車發生汽車交通事故時，依本法規定對請求權人負保
    險給付之責；本保險之給付項目為傷害醫療費用給付；被保
    險人有下列情事之一，致被保險汽車發生汽車交通事故者，
    保險人仍應依本法規定負保險給付之責。但得在給付金額範
    圍內，代位行使請求權人對被保險人之請求權：違反道路
    交通管理處罰條例第21條或第21條之1規定而駕車，強制汽
    車責任保險法第25條第1項、第27條第1項第1款、第29條第1
    項第5款分別規定甚明。查被告於本件事故發生時，未領有
    駕駛執照，有道路交通事故調查報告表㈡及上揭舉發違反道
    路交通管理事件通知單存卷可稽，是被告無照騎乘機車，有
    違道路交通管理處罰條例第21條第1項第1款之規定，依強制
    汽車責任保險法第29條第1項第5款規定，原告在給付金額範
    圍內，得代位行使訴外人古柳苑對被告之侵權行為損害賠償
    請求權。則原告於賠付訴外人古柳苑醫療費用共計32,119元
    後，即得代位對被告為請求，故本件原告之主張核屬有據，
    應予准許。
  ㈣按損害之發生或擴大，被害人與有過失者，法院得減輕賠償
    金額或免除之，民法第217條第1項定有明文。此項規定之目
    的，在謀求加害人與被害人間之公平，故在裁判上法院得以
    職權減輕或免除之（最高法院85年台上字第1756號判例參照
    ）。又強制汽車責任保險法第29條規定被保險人得在給付金
    額範圍內，「代位行使」請求權人對被保險人之請求權，即
    法定的債之移轉，移轉前後債權具有同一性。保險人所行使
    之權利，係被害人或第三人因車禍事件得對加害人行使之損
    害賠償請求權，並非新發生之權利，是在保險人依強制汽車
    責任保險法第29條代位請求之情形，亦有民法第217第1項過
    失相抵之適用。本件被告固有前述之過失，然訴外人古柳苑
    亦有支線道未暫停讓幹道車先行之過失（道路交通安全規則
    第102條第1項第2款參照），亦屬本件交通事故發生之原因
    之一。又以訴外人古柳苑未暫停讓幹道車先行，即率由巷道
    內向外駛出，使當時未減速慢行且無照駕駛之被告與其發生
    道路交通事故，是本院認定訴外人古柳苑之過失應為主要過
    失乙情，核與道路交通事故調查報告表㈡第34欄之認定無違
    ，從而訴外人古柳苑應負較多之過失責任。故本件事故本院
    衡以訴外人古柳苑應負60%之過失責任，被告則負擔40%之過
    失責任，則原告承受此部分之過失責任後，被告應賠償之金
    額應減輕為12,848元（計算式：32,119元×40%＝12,848，元
    以下四捨五入）。
  ㈤末按給付無確定期限者，債務人於債權人得請求給付時，經
    其催告而未為給付，自受催告時起，負遲延責任。其經債權
    人起訴而送達訴狀，或依督促程序送達支付命令，或為其他
    相類之行為者，與催告有同一之效力；遲延之債務，以支付
    金錢為標的者，債權人得請求依法定利率計算之遲延利息；
    應付利息之債務，其利率未經約定，亦無法律可據者，週年
    利率為5%，民法第229條第2項、第233條第1項前段、第203
    條分別定有明文。原告對被告得請求之損害賠償，係未約定
    期限之給付，亦未約定遲延利率，原告請求自起訴狀繕本送
    達翌日即110年8月27日起至清償日止，按週年利率5%計算之
    遲延利息，即屬有據。
五、綜上所述，原告依據侵權行為及強制汽車責任保險法第29條
    第1項第5款代位權之法律關係，請求被告給付12,848元，及
    自110年8月27日起至清償日止，按週年利率5%計算之法定遲
    延利息，即無不合，應予准許，逾此部分之請求，即屬無據
    ，應予駁回。
六、又本件係小額訴訟事件為被告部分敗訴之判決，爰就被告敗
    訴部分依職權宣告假執行。另於判決時確定訴訟費用額為如
    主文第3項所示之金額。
據上論結，原告之訴為一部有理由、一部無理由，依民事訴訟法
第436條之23、第436條第2項、第79條、第436條之19第1項、第4
36條之20，判決如主文。
中　　華　　民　　國　　110 　年　　11　　月　　3 　　日
                  基隆簡易庭法　官　李謀榮　　　　　
以上正本係照原本作成。
對於本件判決如有不服，應於收受送達後20日內向本院提出上訴
書狀，上訴於本院合議庭，並按他造當事人之人數附具繕本。
當事人之上訴，非以判決違背法令為理由不得為之，上訴狀應記
載上訴理由，表明下列各款事項：
㈠原判決所違背之法令及其具體內容。
㈡依訴訟資料可認為原判決有違背法令之具體事實。
如委任律師提起上訴者，應一併繳納上訴審裁判費。
中　　華　　民　　國　　110 　年　　11　　月　　3 　　日
                            書記官　鄭又綾